臺灣高等法院刑事判決
110年度上訴字第1269號
上  訴  人  
即  被  告  郝廣民



選任辯護人  林盛煌律師
            陳建宏律師
            黃重鋼律師
上列上訴人因強盜案件，不服臺灣臺北地方法院109年度訴字第4
46號，中華民國110年2月26日第一審判決（起訴案號：臺灣臺北
地方檢察署109年度偵字第8788號），提起上訴，本院判決如下
：
    主  文
原判決撤銷。
戊○○無罪。
    理  由
一、公訴意旨略以：
㈠、被告戊○○為址設臺北市○○區○○○路000號「新加坡舞廳」之股
    東暨經營者，劉馥增為該舞廳經理，甲○○為該舞廳負責代客
    泊車之員工，丁○○則為被告友人，並與甲○○共同居住於被告
    所承租之臺北市○○區○○路000巷00號2、3樓（下稱吉林路租
    屋處）。緣被告獲悉庚○○將指示子○○於民國107年10月29日
    晚間駕駛車牌號碼0000-00號、豐田廠牌WISH型號之5門掀背
    式黑色自用小客車（下稱本案黑色車輛）到新加坡舞廳向被
    告友人丙○○收運大額現金，且車內亦有大筆現金後，竟與劉
    馥增、甲○○、丁○○（下稱劉馥增等三人）共同基於意圖為自
    己不法所有之結夥攜帶兇器強盜犯意聯絡，先由甲○○於107
    年10月29日晚間駕駛車牌號碼000-0000號、BMW廠牌之白色
    自用小客車（車主為戊○○之好友辛○○，下稱本案白色車輛）
    ，並搭載劉馥增、丁○○在新加坡舞廳前等候，約於當晚7時1
    3分許，見子○○駕駛本案黑色車輛（車內已放置現金約新臺
    幣【下同】581萬元）搭載其女友甲○○抵達新加坡舞廳前，
    並向丙○○收取現金約1,217萬元而駛離後，即駕車一路尾隨
    。嗣子○○駕車於同日晚間7時35分許到達臺北市○○區○○○路0
    段00號前，向某暱稱為「李哥」者收取現金約2,000萬元，
    再於當晚7時49分許，駛至臺北市內湖區基湖路與瑞光路之
    交岔路口旁，交付現金約43萬元給某暱稱「阿雄」者。子○○
    再於同日晚間8時4分許，將本案黑色車輛未熄火臨停在臺北
    市○○區○○○路00號前，並下車購買宵夜，獨留甲○○在車內副
    駕駛座看管財物。劉馥增等三人見時機成熟，先由甲○○駕駛
    本案白色車輛併排臨停於本案黑色車輛之左側，劉馥增、丁○○則頭戴棒球帽、配戴口罩下車，分別進入本案黑色車輛之
    駕駛座及左後乘客座，除接連喝令甲○○下車外，丁○○並手持
    刀具1把揮舞欲迫使甲○○就範，同時間劉馥增便趁機將甲○○
    強推下車，惟甲○○下車後仍以手拉住車身不放，並高聲呼喊
    搶劫，丁○○乃持前述刀具抵住甲○○後背，甲○○只好鬆手，任
    由劉馥增、丁○○強行駛走載運上述約3,400萬元款項之本案
    黑色車輛，甲○○見犯行得逞，亦駕駛本案白色車輛離去。被
    告與劉馥增、甲○○、丁○○等人，即藉由前揭至使甲○○不能抗
    拒之非法手段，強行盜取本案黑色車輛及車內款項等財物得
    手。
㈡、嗣甲○○及劉馥增、丁○○分別駕車抵達臺北市○○區○○○路0段000
    巷00號前，並共同將本案黑色車輛內放置之現金移至本案白
    色車輛，惟因過於匆忙，不慎將裝有現金之塑膠包裝袋1只
    及少數現金掉落在本案黑色車輛駕駛座後方腳踏墊、左後乘
    客座車門處而未及取走，即將本案黑色車輛棄置於該處（現
    金總數200萬元及本案黑色車輛，均已發還被害人），共乘
    本案白色車輛逃逸，並將前述強盜所得贓款帶回吉林路租屋
    處。被告隨後亦在新加坡舞廳員工乙○○陪同下、搭乘該舞廳
    員工庚○○所駕駛車輛抵達該處，當場從前述強盜所得贓款中
    分給甲○○、劉馥增、丁○○各100萬元（甲○○、丁○○上開加重
    強盜犯行業經本院以109年度上訴字第1822號判決依結夥攜
    帶兇器強盜罪依序判處有期徒刑9年、9年6月，並由最高法
    院以109年度台上字第5535號判決駁回上訴確定【下稱另案
    】；劉馥增涉案部分則另由臺灣臺北地方檢察署通緝中）。
㈢、因認被告本案所為，係犯刑法第330條第1項之結夥三人攜帶
    兇器加重強盜罪嫌等語。
二、按犯罪事實應依證據認定之，無證據不得認定犯罪事實。又
    不能證明被告犯罪者，應諭知無罪之判決，刑事訴訟法第15
    4條第2項、第301條第1項分別定有明文。而認定犯罪事實所
    憑之證據，雖不以直接證據為限，間接證據亦包括在內；然
    而無論直接或間接證據，其為訴訟上之證明，須於通常一般
    之人均不致有所懷疑，而得確信其為真實之程度者，始得據
    為有罪之認定，倘其證明尚未達到此一程度，而有合理之懷
    疑存在，致無從為有罪之確信時，即應為無罪之判決（最高
    法院76年度台上字第4986號判例意旨參照）。又刑事訴訟法
    第161條第1項規定：檢察官就被告犯罪事實，應負舉證責任
    ，並指出證明之方法。因此，檢察官對於起訴之犯罪事實，
    應負提出證據及說服之實質舉證責任。倘其所提出之證據，
    不足為被告有罪之積極證明，或其指出證明之方法，無從說
    服法院以形成被告有罪之心證，基於無罪推定之原則，自應
    為被告無罪判決之諭知（最高法院92年度台上字第128號判
    例意旨參照）。
三、公訴意旨認被告涉有前揭犯行，除後引用以證明劉馥增、甲○○、丁○○有為上開結夥攜帶兇器強盜犯行之證據外（即起訴
    書證據清單編號3至10、12至13、16至21、23至25），主要
    係以被告坦承為新加坡舞廳股東暨經營者、劉馥增等三人及
    丙○○、辛○○均為其員工或友人，並提供甲○○、丁○○於吉林路
    租屋處居住，及丙○○交付大額款項給子○○前係與被告在舞廳
    內飲酒之供述、證人丁○○之證述（含其先前於108年5月25日
    在被告之子郝敬壹臉書之留言、手繪現場示意圖等書面陳述
    ）、證人乙○○之證述（含其手繪現場示意圖之書面陳述）、
    證人李牧鴻關於參與公祭部分之證述、證人蔡松均之證述及
    另案通訊監察譯文資料（含臺北地院審查認可函文）、臺北
    市殯葬管理處第一殯儀館監視器錄影畫面擷圖等為主要論據
    。訊據被告固坦承前述與劉馥增等三人及丙○○、辛○○間之關
    係，但否認有何結夥攜帶兇器強盜犯行，辯稱：本案與我無
    關，並沒有與劉馥增等三人共謀，案發期間我都在新加坡舞
    廳內，沒有到吉林路租屋處分贓，丁○○於案發前因為吸毒被
    我趕出去因此挾怨報復等語。
四、查被告為新加坡舞廳股東暨經營者，劉馥增、甲○○分別為或
    曾為新加坡舞廳經理及員工，丁○○為被告友人，經被告同意
    而與甲○○共同居住在被告所提供之吉林路租屋處，另丙○○為
    被告友人，107年10月29日案發當晚與被告一同在舞廳內飲
    酒，嗣子○○駕車搭載甲○○至舞廳前向丙○○收運大額現金後，
    甲○○即駕車搭載劉馥增、丁○○尾隨在後，再於臺北市○○區○○○路00號前（即五分埔附近），推由劉馥增、丁○○下車進入
    本案黑色車輛內為前述強取本案黑色車輛及其上載運大筆現
    金等事實，業據證人即告訴人子○○、甲○○、被害人庚○○、證
    人丁○○、甲○○、丙○○、己○○、汪忠仁、辛○○、吳仕菁等人證
    述在卷，並有案發時地後方車輛行車紀錄器錄影檔案及另案
    原審及本院勘驗筆錄暨擷圖、沿途監視器與車輛行車紀錄器
    等攝得畫面擷取列印資料、本案車輛之行車路線圖、臺北市
    政府警察局信義分局刑案現場勘察報告、內政部警政署刑事
    警察局107年11月6日刑紋字第1078008882號、107年11月20
    日刑紋字第1078009374號、107年12月6日刑紋字第10780112
    12號鑑定書、庚○○手機內所儲存「LINE」聯繫內容擷圖資料
    及另案原審勘驗筆錄、大額通貨交易資料等件附卷可稽（見
    偵2535號卷第349至356、359至368、371至382頁；另案訴17
    6號卷一第172至175、179至207頁；另案本院上訴1822號卷
    二第34至35頁），且為被告所坦承或不爭執，是此部分之事
    實固堪認定。又本案公訴意旨雖認劉馥增等人強取本案黑色
    車輛時，車內約有3,400萬元現金，但子○○駕駛本案黑色車
    輛搭載甲○○抵達新加坡舞廳時，車內已有現金581萬3,644元
    ，嗣子○○在新加坡舞廳前向丙○○收取現金1,217萬8,600元，
    再駕車行抵臺北市○○區○○○路0段00號前，向「李哥」收取現
    金1千萬元，又駕車至臺北市內湖區基湖路與瑞光路路口附
    近，將現金437萬元交付「阿雄」等節，據證人子○○、庚○○
    、甲○○於偵查及另案原審、證人丙○○於偵查中證述甚詳（見
    偵26199號卷第324、330至331、348頁；偵3798號卷第188頁
    ；另案訴176號卷一第285至286、305頁，同卷二第226、235
    、第236頁，同卷三第78至79、81至83、105、106頁，同卷
    四第144、148至150、153、235、236頁），並有庚○○之通訊
    軟體LINE對話紀錄存卷可憑（見另案訴176號卷二第234至23
    5、245、247、259、267、270至272、285、313、315頁），
    足認本案黑色車輛遭劉馥增等人開走之前，車內放置之現金
    應為2,362萬2,244元（計算式：581萬3,644‬‬元+1,217萬8,
    600元+1,000萬元-437萬元＝2,362萬2,244元），是起訴書就
    此部分之金額認定尚有未恰，應予更正，併此敘明。
五、依公訴意旨所指，本案被告並未親自下手實行上開強盜犯行
    ，而係認其與劉馥增等三人事前已有犯意聯絡，並有事後取
    贓、分贓之行為。惟以自己共同犯罪之意思，事先同謀之共
    謀共同正犯，因其並未參與犯罪構成要件之行為，僅係以參
    與犯罪之謀議為其犯罪構成要件之要素，故就其參與謀議之
    事實，自須以積極證據加以嚴格之證明，始足以共謀共同正
    犯據為斷罪之基礎。惟關於事前謀議部分，雖丁○○迭次指稱
    被告是本案主導者，但其於108年5月29日經緝獲後，①於同
    年月30日警詢中首次提及參與本案時，僅稱：劉馥增是主謀
    ，是劉馥增找我等語，並未提及被告（見本院卷二第90至93
    頁勘驗該次警詢錄音檔案筆錄）。再②於108年6月20日警詢
    中稱：當時是劉馥增先跟我講要做這件強盜案，我有問他是
    誰說要做，他跟我說是被告說的，當時劉馥增就跟我說要搶
    8299-YQ這台車，這台車上會有錢等語（見偵緝947號卷第78
    頁）；③於同年7月5日向檢察官陳稱：在案發前的3、4天，
    劉馥增先跟我講現在有一件事，如果去弄會有很多錢，我問
    劉馥增這件事是誰報來的，劉馥增說是被告，接著就開始講
    說這件事要怎麼用，我跟劉馥增講了3、4天，我問劉馥增如
    果這件事出了事是誰要負責，劉馥增說他會負責等語（見偵
    緝947號卷第111頁）；④於同年7月25日經警方問及如何確認
    丙○○及戊○○為本強盜案主謀時，丁○○答稱：「劉馥增於案發
    前有說這件案子是戊○○說要做的，案發後戊○○也有去分錢」
    等語（見偵緝947號卷第91頁）；⑤於108年10月14日向檢察
    官陳稱：這一件是107年10月29日發生的，在10月24日大概
    下午2、3時，劉馥增到臺北市吉林路200巷就是行天宮附近
    被告租的地點找我，劉馥增跟我說最近會有兩個女的會帶非
    常多錢出門，計畫要搶這兩個女的，我問劉馥增說是誰叫我
    們做這件事情，劉馥增說是被告，被告是劉馥增的大哥，我
    跟劉馥增經過3、4天左右的討論，就是討論要怎麼去做這件
    事，在這3、4天中劉馥增有提到說是丙○○把這條線報給被告
    ，被告再指揮我們去做這件事等語（見偵緝947號卷第154頁
    ）；⑥於108年11月28日另案原審審理中證稱：107年10月24
    日劉馥增跟我說最近會有人帶大筆現金出門，我問他是要怎
    麼樣，劉馥增說有計劃要弄這兩個人，他的意思是要劫走這
    兩個人，我問他是誰叫我們去弄的，劉馥增說是被告，是被
    告要我跟劉馥增策劃，我們就開始計畫這件事情。我從頭到
    尾都是跟劉馥增一起計畫要如何劫這筆現金，…碰面討論當
    下只有我跟劉馥增到場。…所有的情報都是劉馥增提供的等
    語（見另案訴176號卷三第91至92頁、第97頁、第99頁）。
    則由②至⑥所示丁○○歷次所述觀之，可知在著手本案犯行前，
    丁○○從頭到尾都只與劉馥增謀議本案，並未與被告接觸，關
    於是否為被告主導或提供情報，都是聽聞劉馥增所說，其所
    證是被告要我和劉馥增策劃等語，亦僅是劉馥增片面告知，
    非被告親自所說。嗣丁○○⑦於本案原審又證稱：劉馥增跟我
    講說是被告要我們做這件事情後，我是間接找劉馥增去跟被
    告求證。大部分的時間都透過劉馥增，不然就是其他人，比
    如說是辛○○。…離開吉林路租屋處後，我有一兩次在屏東夜
    市遇到被告，但是沒有問被告關於本案之事，只有打招呼而
    已（見本案原審卷二第153頁），除可徵丁○○確實事前未曾
    與被告謀議，才會有其所說跟被告「求證」之必要外，亦可
    知丁○○事後遇到被告時也未當面向被告求證，而其所稱之辛○○於本院作證時，否認有受丁○○之託向被告求證本案之事（
    見本院卷二第214至215頁），無法補強佐證丁○○所證之憑信
    性，則僅憑丁○○聽聞劉馥增所述之傳聞之詞，實尚不足證明
    被告事前有參與本案謀議且為主導者。
六、關於丁○○所指案發後於吉林路租屋處分贓之事，經查：
㈠、丁○○歷次所為證述：
  ⒈丁○○於108年6月20日警詢中稱：我在附近攔計程車要回行天
    宮附近的住處（按指吉林路租屋處），我進去以後劉馥增就
    已經在裡面，搶來的錢都已經擺在桌上，我進去後劉馥增有
    點驚訝我怎麼又回到這裡，過五分鐘後被告與三個年輕人（
    我不認識），接著甲○○也自己一個上來了，被告開始分給我
    、甲○○及劉馥增一人100萬，被告稱是安家費，我當時覺得
    很奇怪，因為安家費應該是出事後才給的。被告稱剩下的兩
    千多萬要等他們開完會（他沒有說要跟誰開會）才能決定如
    何分配，講完後他就叫那三個年輕人把剩下的錢收起來帶走
    。再來是劉馥增離開，接著甲○○，我是最後離開等語（見偵
    緝947號卷第81至82頁）。
  ⒉於108年7月5日向檢察官稱：我在該輛黑色車子停的地點附近
    的公園下車，我就找計程車坐到被告租的行天宮捷運站附近
    的辦公室去找劉馥增，我到辦公室後有看到劉馥增，後來也
    有看到甲○○，我到辦公室時被告不在，大概過15分鐘被告才
    來。接著甲○○也到現場，這離案發之後約1到2小時之内。被
    告當場分給我、甲○○及劉馥增各100萬現金。劉馥增先離開
    ，被告跟甲○○同時離開，我是最後一個離開等語（見偵緝94
    7號卷第112至113頁）。
  ⒊於108年11月26日警詢中就吉林路租屋處之分贓過程稱：我案
    發後約30至60分鐘就回到住處，大約在21時前後，過程約10
    分鐘左右，歷時很短等語（見他10821號卷第160頁）。
  ⒋於108年11月28日另案原審審理中證稱：甲○○載我跟劉馥增把
    車子開離原停車地點500公尺的地方，劉馥增就從其中一個
    袋子中拿20萬給我，要我趕快先去中南部，他會再跟我聯絡
    。…當時劉馥增拿了20萬元，我是有意見，因為還其他很多
    錢，為何我只拿到20萬，劉馥增當時很倉促，所以我就先假
    裝答應，因為我覺得劉馥增、甲○○一定會回到吉林路200巷
    那邊的住處，我就叫計程車回吉林路200巷那邊，我回去後
    就看到劉馥增及大筆現金放在桌上。第一個到的是劉馥增、
    第二個到的是我，過了5分鐘後被告帶了三個小弟上樓，被
    告說要給我、劉馥增、甲○○每人100萬元安家費，當時甲○○
    還沒有到場，被告就從桌上的現金拿300萬，說要給我們三
    人，甲○○是很後面才到的，不知道是被告自己，還是他叫別
    人抽桌上的現金給甲○○。…他們把錢收走後，被告就帶著小
    弟離開，甲○○也跟著離開，劉馥增之後也離開，我是最後走
    的等語（見另案訴176號卷三第96頁）。但同日亦證稱：（
    你怎麼確定甲○○有拿到100萬元？）因為當時戊○○當時說去
    行搶的人一人100萬元。（你有看到戊○○有拿一捆現金給甲○○嗎？）我沒有看到等語（見另案訴176號卷三第101頁）。
　⒌於108年12月2日警詢中稱：第一時間只有劉馥增跟大筆現金
    ，後來就被告帶著三位小弟，在我到了之後約5至10分鐘左
    右到場，最後我有看到甲○○有上來一下，因為分錢的時間大
    約是5到15分鐘之間，所以大約是5到10分鐘後，甲○○有上來
    一下，然後就離開了，甲○○離開之後換被告帶著大筆現金跟
    三位小弟離開，接著換劉馥增離開。…現場我並沒有看到甲○○拿到錢，但是在分錢的時候，被告有講說去的這三個人一
    人一百萬安家費，被告應該是透過那另外三個小弟轉拿給甲○○等語（見本院卷二第95至96頁、第98頁勘驗該次警詢錄音
    檔案筆錄）。
  ⒍於本案原審審理時先證稱：我之前提到在吉林路租屋處被告
    有帶三個小弟上樓，就是剛剛兩個證人（按即乙○○、庚○○）
    及甲○○，因為甲○○當時有上樓下樓的動作，就變成甲○○並沒
    有一直待在現場，甲○○有先去樓下再上下樓，所以第三個可
    能是甲○○（見本案原審卷二第151頁）。又改稱：我非常確
    定當時乙○○、庚○○是有在現場的，至於第三個是不是甲○○，
    我沒有辦法很確定，因為當時甲○○一直不斷的上樓下樓、上
    樓下樓，所以甲○○的部分我沒辦法很確定，但我可確定他們
    另外兩個人是一直都在分錢現場的等語（見本案原審卷二第
    157頁）。
　⒎再於本院審理時證稱：107年10月29日在吉林路租屋處分錢時
    ，我確定有看到甲○○。…我有看到甲○○收到現金，就是被告
    從桌上拿了300萬，然後給我100萬，給甲○○100萬，給劉馥
    增100萬，在當天就是所有搶來的現金放在桌上的時候。…當
    時我們是在2樓分這個錢的，甲○○不停地上上下下，他上來
    一下子拿了錢之後，他又跑到樓下，他一直上上下下等語（
    見本院卷三第127至128頁）。
　⒏由丁○○歷次所述可知，其就離開之順序先稱①被告帶小弟離開
    、再來劉馥增、再來甲○○，又稱②劉馥增先離開、再來被告
    與甲○○同時離開，再稱③被告帶小弟離開、再來甲○○跟著離
    開、再來劉馥增離開，復稱④甲○○先離開、再來被告帶小弟
    離開、再來劉馥增離開等語，先後有4種說法，已有歧異。
    而就甲○○在現場如何分到錢部分，丁○○先稱①被告是當場給
    其、甲○○及劉馥增各100萬現金，又修正稱②不知道是被告自
    己，還是他叫別人抽桌上的現金給甲○○，其沒有看到被告拿
    一捆現金給甲○○，現場並沒有看到甲○○拿到錢，被告應該是
    透過那另外三個小弟轉拿給甲○○，再於本院審理時卻又堅稱
    ③我有看到甲○○收到現金，就是被告從桌上拿了300萬，然後
    給我100萬，給甲○○100萬，給劉馥增100萬等語，與其先前
    所證現場沒有看到甲○○拿錢云云，前後亦顯有齟齬，已然具
    有瑕疵。
㈡、丁○○所證與甲○○案發後行跡不符而有重大瑕疵：
  ⒈甲○○雖迭稱其案發時所持用0000000000門號行動電話於強盜
    得手後隨即於當晚8至9時之間連同SIM卡在五分埔附近（按
    即案發地點附近）丟棄（見他12021號卷第212頁；偵26199
    號卷第524、548頁；另案訴176號卷一第37頁；他10821號卷
    第263頁），然依卷附甲○○所持上開門號於案發當晚之上網
    歷程紀錄所示如下（見他10821號卷第202頁上方表格）：
　　
編號 時間 基地台位置 1 107/10/29 19:14:06 臺北市○○區○○路000號樓頂(4G) 2 107/10/29 19:15:34 臺北市○○區○○○路00000號12樓樓頂(4G) 3 107/10/29 19:30:34 臺北市○○區○○○路○段000號13樓頂(4G) 4 107/10/29 19:45:34 臺北市○○區○○街000號14樓之2(4G) 5 107/10/29 20:00:34 臺北市○○區○○路00號(忠孝醫院-醫療大樓)(4G) 6 107/10/29 20:12:27 臺北市○○區○○路00號(忠孝醫院後棟)(4G) 7 107/10/29 20:15:34 臺北市○○區○○路○段000號12樓(4G) 8 107/10/29 20:30:34 臺北市○○區○○○路○段00000號12樓頂(4G) 9 107/10/29 20:41:47 臺北市○○區○○路00號(蓬萊國小地下停車場)(G) 10 107/10/29 20:45:38 臺北市○○區○○○路000號10樓(4G) 11 107/10/29 20:45:38 臺北市○○區○○○路0號9樓(4G) 12 107/10/29 20:55:46 臺北市○○區○○路0○0號(G) 13 107/10/29 20:56:17 臺北市○○區○○○路○段00號12樓(4G) 14 107/10/29 20:56:17 臺北市○○區○○○路000號樓頂(4G) 15 107/10/29 21:11:17 臺北市○○區○○○路000號樓頂(4G) 16 107/10/29 21:15:34 臺北市○○區○○路○段00號16樓屋頂屋頂(4G) 17 107/10/29 21:30:34 臺北市○○區○○路○段00號16樓屋頂屋頂(4G) 18 107/10/29 21:32:40 臺北市○○區○○路00號(蓬萊國小地下停車場)(G) 

  ⒉上開編號1至6部分核與案發時甲○○駕駛本案白色車輛尾隨子○○所駕本案黑色車輛之路線相合（見偵2535號卷第309頁警方
    製作之行駛路線圖）；而甲○○與劉馥增、丁○○將本案黑色車
    輛上之現金搬運至本案白色車輛而棄置該黑車後，甲○○所行
    駛之路線有沿路監視器錄影畫面擷圖及警方製作之行車軌跡
    、時序表等件在卷可按（見偵2535號卷第295至297頁、第31
    1至328頁、第289至291頁），其中依位於臺北市○○區○○路00
    號之蓬萊國小地下停車場收費紀錄及該停車場監視器錄影畫
    面擷圖所示（見偵2535號卷第297頁），甲○○確於案發當晚8
    時40分許將本案白色車輛駛入該地下停車場後步行走出，於
    當晚9時34分許回到該停車場繳費後駕車出場，亦核與上開
    編號9、18所示基地台位置相吻合。又甲○○於當晚9時35分許
    駕車出場後，依其及其母余秀彥所述，是約當晚10時回到基
    隆市安一路家中，停留約20分鐘或半小時（見偵26199號卷
    第546頁、第282頁），卷內雖無該基隆部分之監視器錄影檔
    案擷圖，但由警方詢問余秀彥時所問：「經警方調閱監視器
    ，犯嫌甲○○於107年10月29日21時56分許，駕駛AGD-8569號
    自小客車駛至基隆市○○區○○路000號前停放後…」等語（見偵
    26199號卷第282頁），可知甲○○應確實於當晚近10時有駕車
    返抵基隆家中而經監視器攝得，此亦與甲○○上開門號於案發
    當晚上網歷程紀錄所示於晚間10時0分34秒之基地台位置在
    基隆市○○區○○路000號4樓屋頂、晚間10時27分27秒之基地台
    位置在基隆市○○區○○○路00號12樓屋頂此情一致（見該表格
    編號1630、1632），顯然甲○○並非如其所述案發後即在五分
    埔附近將該行動電話連同SIM卡丟棄，而是至少一直持用到
    當夜甚明，即可由其上開門號之上網歷程紀錄判斷案發當晚
    甲○○之所在。
  ⒊依前引丁○○所述，其於案發後即搭乘計程車返回吉林路租屋
    處，約當晚9時前後抵達，當時劉馥增已經回到該處，之後
    約5分鐘或15分鐘被告到場，分錢的時間或稱約10分鐘，或
    稱約5到15分鐘，而甲○○是比被告更晚到場，丁○○並稱是離
    案發之後約1到2小時之内發生之事。但依前引甲○○所持上開
    門號當晚之上網歷程紀錄顯示，甲○○於當晚9時35分許是自
    位於臺北市寧夏夜市旁之蓬萊國小地下停車場駕車去基隆，
    至當晚10時27分許仍在基隆市七堵區附近，此時離案發時間
    已超過兩小時，故丁○○所述於吉林路租屋處分贓之時間，應
    係指甲○○於案發當晚8時40分許將本案白色車輛駛入蓬萊國
    小地下停車場步行走出後，至當晚9時34分許回到該停車場
    繳費間所發生。然甲○○於原審及本院均否認該段期間有回到
    吉林路租屋處，亦稱未於該處分得現金100萬元（見本案原
    審卷二第163至165頁、第167頁；本院卷三第126至128頁）
    ，且由上開甲○○所持門號上網歷程紀錄編號10至17所示，該
    段期間甲○○行動電話之基地台位置是先往南到延平南路一段
    、博愛路一帶，再繞回寧夏夜市附近之重慶北路一段、南京
    西路、民生西路、承德路二段一帶，並未接近過位於該處東
    方之吉林路一帶，是甲○○於原審證稱其離開蓬萊國小地下停
    車場後，先搭計程車往位於長安西路之新加坡舞廳方向，再
    到寧夏夜市吃東西，吃完去基隆找我媽聊天等語（見本案原
    審卷二第167至168頁），尚非無據。又其中編號14（即當晚
    8時56分許）與編號15（即當晚9時11分許）之間雖相隔15分
    鐘，但編號14之基地台位置在臺北市○○區○○○路000號樓頂，
    編號15之基地台位置在臺北市○○區○○○路000號樓頂，兩處相
    距不遠，且與基地台連線之結束時間相接（見他10821號卷
    第202頁上方表格之C欄位），可徵甲○○應僅係在該兩處基地
    台附近徘徊。況該二處要到吉林路租屋處尚須經過承德路、
    中山北路、林森北路、新生北路等主要南北幹道，加上寧夏
    路、太原路等其他次要道路，紅綠燈不少，晚間9時許之車
    流量亦不甚低，衡情甲○○顯難在15分鐘內，從該南京西路15
    1號附近趕到吉林路租屋處2樓，停留約5到15分鐘參與分贓
    （依丁○○所述甲○○是上上下下，停留時間應非甚短），下樓
    後再搭車返回民生西路202號附近。是由甲○○上開門號於案
    發當晚上網歷程紀錄所示之動向，即難認丁○○迭次證稱甲○○
    於案發後1、2小時內有出現在吉林路租屋處參與分贓此節為
    真（另該門號之通聯記錄顯示該段期間無通話紀錄，故無通
    話基地台位置可查詢，見偵26199號卷第306頁）。本案承辦
    警員亦認丁○○所述甲○○有回到吉林路租屋處分贓此節，與甲○○案發後所駕本案白色車輛之行車路線、所持行動電話門號
    之通聯記錄、上網歷程分析比對之結果有所出入，乃於108
    年11月26日即就此質問丁○○，然丁○○亦僅答稱：我確定我說
    的都是事實，甲○○的確有回到吉林路租屋處並分得被告給他
    的100萬元，至於上述情形我不清楚等語（見他10821號卷第
    160頁），是丁○○上開關於吉林路租屋處分贓所證，既與屬
    客觀證據之上網歷程紀錄所示基地台位置相違，實有重大瑕
    疵。
㈢、至丁○○固曾於108年5月25日透過臉書傳送訊息給被告之子郝
    敬壹：「你好，我沒廣民哥聯絡方式，請你轉達」、「廣民
    哥，5個月了，會有開完了嗎？上星期跟朋友聊天，有人說
    灣仔（按：即劉馥增）也沒分到錢，講到錢灣仔就出現啦，
    放心到案時他一定有。錢拿走事我來擔有這麼好的事嗎？誰
    把誰當傻子啊，你指使我做這件事的，該給我的我沒拿到，
    以前跟別人配合事情爆了我沒講，是因為別人該給都有給」
    等語（見他10821號卷第165、177頁），但郝敬壹否認有收
    到該臉書訊息，且稱並未加丁○○為好友（見偵3798號卷第17
    頁、第204頁），被告亦否認知悉該臉書訊息（見偵8788號
    卷第17頁、第48頁），卷內既無郝敬壹對該則訊息之回應，
    是被告、郝敬壹稱對該則訊息不知情等語，尚非無據，則該
    則訊息無非仍僅係丁○○之片面說法，可以解讀成是丁○○要被
    告付錢封口，亦可解讀成丁○○是在藉此試探被告究竟有無參
    與本案，尚無法以丁○○自行傳送之訊息自我佐證其歷次所述
    關於被告部分之憑信性。
㈣、再依丁○○於108年7月5日偵查中所稱：我之前是幫被告做事的
    人，就是幫被告弄一些土地開發，然後我都不聽被告的話，
    被告給我穿小鞋，就是演這一齣戲（按指本案）。…案發前3
    0天，我跟被告說我希望可以到南投去賣茭白筍，被告可能
    認為我講這些話是在背叛他，所以被告設我一個局，就是這
    一件3千萬搶案。…因為被告認為我不聽他的話，再加上我之
    前跟被告有過節，所以是要設局害我等語（見偵緝947號卷
    第110至111頁、第114頁），可徵丁○○與被告於案發前即有
    過節或不快之處，致丁○○懷疑遭被告設局陷害。則在丁○○原
    已對被告不滿之情形下，其所證案發後在吉林路租屋處分贓
    之事，既前後多有出入，且有與甲○○當時行跡顯然不符之重
    大瑕疵，憑信性尚有不足，自無從以此認定被告確有丁○○所
    指事後參與分贓之行為。
㈤、證人乙○○之證述部分：
　⒈乙○○雖於109年1月15日經拘提到案後於警詢及同日偵查中，
    曾稱案發後有與庚○○陪同被告參與吉林路租屋處分贓之事，
    並稱約當晚7或8時左右，被告在新加坡舞廳叫庚○○開車載被
    告與其至吉林路租屋處，其上去該處2樓看到現金後十分吃
    驚，當時2樓還有甲○○，過了1、2分鐘，被告即要其與庚○○
    下樓在車上等，大概20分鐘後，被告下樓上車，其感覺有人
    將東西放在後車廂，之後載被告約於當晚9點到10點左右回
    到新加坡舞廳等語（見偵3798號卷第94至97頁、第174至183
    頁）。然乙○○於原審及本院均改口證稱沒有於吉林路租屋處
    分錢之事，上開於警詢及偵查中所述均是其所編造等語（見
    本案原審卷二第178、181、183至195、205頁；本院卷三第1
    28至129頁），並敘述為何如此編造之理由（詳後述），是
    乙○○既於法院審理時翻易前詞，已減損其先前所述之憑信性
    ；另庚○○於原審及本院均證稱並無載被告至吉林路租屋處分
    錢之事（見本案原審卷二第200至203頁；本院卷三第130頁
    ），與乙○○所證亦有不合。又乙○○稱其與庚○○是先下樓在車
    上等，另有其人將東西搬到後車廂，復與丁○○於原審及本院
    所證：是乙○○、庚○○隨同被告離開時將錢帶走，是被告叫他
    們搬等語（見本案原審卷第151至152頁；本院卷三第129至1
    30頁），互相齟齬。此外，依甲○○案發後之行跡，應不能認
    甲○○有到吉林路租屋處分贓之事，業如前述，則乙○○上開於
    警詢及偵查中所證，竟均證稱甲○○也有在該處2樓參與分贓
    ，顯亦有重大瑕疵。
  ⒉又乙○○於原審稱我被警察抓來臺北的時候，有拿一份筆錄給
    我看，跟我說我有被別人證實這件事，我說我什麼事情都不
    知道，要如何交代，但警察說別人的筆錄中有提到我，警察
    後來說我若沒有交代清楚，或是不好好合作協助調查就會把
    我收押，我聽到後感到很害怕，我想我只是做泊車的，若我
    被收押，我媽媽會很擔心。看完筆錄後我就配合編出這些事
    ，我就趕快配合警察把筆錄做完，就可以趕快回家。…因為
    檢察官是照著我前一天做的筆錄這樣下去問，警察說我交代
    清楚就不會有事，所以我就按照凌晨時做的筆錄繼續跟檢察
    官這樣講等語（見本案原審卷二第178至196頁）。姑不論警
    方是否有提到收押之事，丁○○確實於108年7月25日警詢中即
    已指稱乙○○是將贓款帶走之小弟（見他10821號卷第43頁之
    警詢筆錄、第47至51頁之指認紀錄表，108年11月26日警詢
    中亦同，見同卷第161、163至163頁），與乙○○所述警方告
    知有人於筆錄中提到其之情節相符；而甲○○於107年10月31
    日到案後即遭到羈押，此當為同屬新加坡舞廳員工之乙○○所
    知悉（其於警詢及偵查中即稱有看到甲○○被抓的新聞），又
    乙○○於原審證稱其並無前科，也沒進過少年法庭（見原審卷
    二第195頁，與偵3798號卷第137頁所示乙○○刑案紀錄【無資
    料】相符），參以乙○○係於109年1月14日下午4時許在屏東
    突遭警方持拘票尋得，再長途驅車帶同至臺北市警察局士林
    分局，隨即於翌日凌晨1時許即製作警詢筆錄，時間緊湊，
    且無辯護人陪同（見偵3798號卷第89至90頁之拘票及拘提結
    果報告書、第91至97頁之警詢筆錄），若因先前無應訊經驗
    而驚魂未定，在警方表示已遭人於筆錄中指認之情形下，因
    恐如甲○○般遭到羈押，乃應和警方問題稱被告有出現在該處
    ，並於同日下午檢察官偵訊時維持相同說法（同無辯護人陪
    同應訊，見偵3798號卷第177至184頁之偵訊筆錄），致與丁○○一樣有指稱甲○○在吉林路租屋處現場參與分錢此節之重大
    瑕疵，衡情確亦有可能。再因丁○○自始即提到被告是帶三個
    小弟到吉林路租屋處（詳前引丁○○警偵筆錄），且於108年1
    1月26日警詢中指出除乙○○外，另一名取款小弟是「博仔」
    （見他10821號卷第163至164頁，因警方所提供之指認犯罪
    嫌疑人紀錄表中無庚○○，故當時丁○○並未指認「博仔」是庚○○），而李牧鴻於107年10月31日即向檢察官陳稱庚○○之綽
    號為「博仔」（見他12021號卷第210頁），鄭權耀於警詢、
    偵查中也確認庚○○綽號為「博仔」（見偵3798號卷第151頁
    、第198至199頁），從而乙○○於警詢、偵查中稱庚○○有一同
    前往吉林路租屋處分錢取款，亦不能排除是應和丁○○筆錄之
    可能性，尚不能以此認其上開於警詢、偵查中所證具有特別
    之可信事由。
　⒊況被告若果如乙○○所證要其與庚○○一起陪同趕赴吉林路租屋
    處分錢取贓，也不避諱讓其等到該處2樓見到大額現金，衡
    情應如丁○○所述係由乙○○、庚○○兩名小弟出力將該等贓款現
    金搬到車上，較符情理，乃乙○○竟迴避此節，而稱其與庚○○
    僅回到車上等候，未經手該等贓款現金，亦令人有推諉卸責
    之疑慮，所證難以盡信。
　⒋準此，不論乙○○本人於案發當晚是否有到吉林路租屋處，其
    前於警詢、偵查中所證「甲○○在吉林路租屋處現場參與分錢
    」此節既有與前述「甲○○所持門號上網歷程紀錄基地台位置
    」之客觀證據顯然不符之重大瑕疵，並有上開證詞反覆及推
    諉責任疑慮等憑信性不足之情事，則其於警詢、偵查中所指
    稱被告有到吉林路租屋處分錢此節，是否為真，即非無疑，
    自無從補強佐證丁○○前揭所證屬實。
㈥、綜上，丁○○、乙○○就此部分所證既均有瑕疵，且就被告涉案
    部分無其他積極證據可補強佐證為真，即難認本案有確切之
    證據可證有丁○○所述在吉林路租屋處由被告主導分贓之事。
    　　
七、至證人即甲○○之辯護律師蔡松均於偵查中之證述（見他1082
    1號卷第539至542頁、第679頁）及另案通訊監察譯文（見他
    10821號卷第409至410頁；本案原審卷一第127至129頁，其
    中譯文中之「陳」應為「澄」），雖可看出似有譯文中所稱
    「老闆」方面人士會於每月15日給甲○○母親生活費，而甲○○
    欲透過蔡松均律師或中間人轉達，向「老闆」索取本件費用
    300萬元至500萬元之意，甲○○並保證出監（所）後不會再要
    錢等情，但依蔡松鈞律師所證，其不知所稱之「老闆」為何
    人（見他10821號卷第540頁），尚難以此內容不明確之譯文
    內容而認其中所稱之「老闆」即為被告。又卷附臺北市殯葬
    管理處第一殯儀館監視器錄影畫面擷圖（見偵2325號卷第30
    5至307頁；偵26199號卷第535頁）及李牧鴻所證（見偵2619
    9號卷第532至533頁），雖能證明被告於案發當日下午有率
    同甲○○、劉馥增、李牧鴻等人至該殯儀館參與公祭之事實，
    但甲○○等人既皆為或曾為新加坡舞廳員工，而被告為該舞廳
    之股東暨實際經營者，是被告率領該等員工參加公祭，亦合
    情理，尚難憑此即認被告有指揮上開員工為本案強盜犯行（
    被告與丙○○、乙○○、庚○○所涉違反組織犯罪條例部分，經臺
    灣臺北地方檢察署檢察官以109年度偵字第3798號、第15694
    號為不起訴處分確定，見偵3798號卷第303至311頁）。此外
    ，丙○○於警詢、偵查及本院審理時均否認有將子○○將於案發
    當晚來收款之事告訴被告（見偵3798號卷第58至59頁、第19
    0頁；本院卷三第134頁），則亦無從認定是被告將子○○將駕
    駛本案黑色車輛前來收運大額現金之事告訴劉馥增等人，檢
    察官並以「況當晚子○○收款對象並非僅有丙○○一人而已，且
    不論本件或前案亦均未查得相關證據資料，顯示是丙○○將此
    等收款訊息提供給同案被告戊○○知悉，並參與謀劃前述加重
    強盜犯行，故實難徒以丙○○為同案被告戊○○之好友，以及丙○○於前述加重強盜案發生前，曾在新加坡舞廳與同案被告戊○○飲酒等節，即遽繩丙○○以加重強盜罪責」為由，而認犯罪
    嫌疑不足對丙○○為不起訴處分（見前引109年度偵字第3798
    號、第15694號不起訴處分書，職權送再議後，由臺灣高等
    檢察署以110年度上職議字第5021號駁回再議確定），併可
    參照。從而上開各節顯均無法補強丁○○、乙○○具有瑕疵之證
    述甚明。
八、綜上所述，雖下手實行本案結夥強盜犯行之劉馥增、甲○○、
    丁○○等人或為被告員工、或為被告供住宿之友人，在新加坡
    舞廳前交付大額現金之丙○○亦係被告友人，均與被告有所關
    聯，且劉馥增等三人是從被告所經營之上開舞廳開始尾隨本
    案黑色車輛伺機犯案，而可對被告是否涉及本案並居於主導
    地位而萌生懷疑，但被告既未實際參與本案加重強盜之構成
    要件行為，丁○○歷次所證亦未能證明有與被告事前謀議，且
    就案發後是否有在吉林路租屋處由被告主持分贓之事，丁○○
    所證及乙○○於警詢、偵查中所證皆與甲○○駕車路徑、所持門
    號上網歷程記錄各基地台位置等客觀證據所示之該段期間行
    跡有重大不符等瑕疵，乙○○更於原審及本院審理時翻易前詞
    ，改稱並無此事，則其等所證之憑信性顯有不足，檢察官所
    舉其他證據復皆無法補強佐證，業如前述，是本案依檢察官
    所舉之證據方法，就被告是否有公訴意旨所指結夥攜帶兇器
    強盜之犯行，本院認仍有合理之懷疑存在，尚未達於通常一
    般之人均不致有所懷疑，而得確信其為真實之程度，無從形
    成被告有罪之確信，復查無其他足夠之積極證據，自難僅因
    被告可疑而遽以推測之方式逕認被告確有為本案犯行。從而
    本案既不能證明被告犯罪，揆諸前揭說明，依法即應諭知無
    罪之判決。原審未詳酌上情，遽為被告有罪之諭知，尚有未
    恰，被告上訴意旨否認犯罪，為有理由，即應由本院將原判
    決撤銷，另為被告無罪之諭知。
據上論斷，應依刑事訴訟法第369條第1項前段、第364條、第301
條第1項，判決如主文。
本案經檢察官蔡顯鑫到庭執行職務。
中　　華　　民　　國　　111 　年　　4 　　月　　14　　日
                  刑事第二十庭  審判長法　官  王復生
                                      法　官  蕭世昌
                                      法　官  張紹省
以上正本證明與原本無異。
檢察官如不服本判決，應於收受送達後20日內向本院提出上訴書
狀，其未敘述上訴之理由者並得於提起上訴後20日內向本院補提
理由書（均須按他造當事人之人數附繕本）「切勿逕送上級法院
」。
                                      書記官  莫佳樺
中　　華　　民　　國　　111 　年　　4 　　月　　14　　日